【裁判字號】    94,交訴,42
【裁判日期】    950118
【裁判案由】    公共危險等
【裁判全文】
臺灣嘉義地方法院刑事判決              94年度交訴字第42號
公  訴  人  臺灣嘉義地方法院檢察署檢察官
被      告  乙○○
選任辯護人  葉天祐律師
上列被告因傷害等案件，經檢察官提起公訴（94年度調偵字第8
號），本院判決如下：
    主  文
乙○○傷害人之身體，處有期徒刑伍月，如易科罰金，以佰元
折算壹日。
    理  由
一、乙○○於民國93年8月31日下午5時許，在位於嘉義縣民雄鄉
    中和村社溝433號，由甲○○所經營之「建鑫汽車回收行」
    內，與丙○○因細故發生爭執，丙○○並出手毆打乙○○，
    造成其受有頭部、頸部挫、擦傷之傷害（此部分雙方已於94
    年4月8日達成和解，丙○○並撤回對乙○○之告訴）。隨後
    ，丙○○先行騎乘AFC- 663號重型機車離開上開汽車回收行
    ，乙○○再駕駛車牌號碼RP -2299號自用小客車離去，於當
    日下午5時40分許，丙○○因接聽行動電話而將機車暫停於
    嘉義縣民雄鄉○○村○○○道路旁，斯時，乙○○駕車由西
    北往東南方向亦行經該處（警卷內之道路交通事故現場圖及
    起訴書所載方向有誤，應予更正），因先前與丙○○發生爭
    執心有不甘，見丙○○之機車停在路旁，背對其所駕駛之自
    用小客車，乃基於傷害及毀損之犯意，將自小客車減速，輕
    碰丙○○機車車尾，丙○○機車遭受撞擊，人車均向前滑行
    ，撞上路旁樹木後，機車倒地，丙○○則掉入路旁農田，受
    有右前臂挫傷18公分乘7公分、左前臂挫傷2乘3公分、胸部
    鈍挫傷之傷害，並造成AFC- 663號重型機車之後車燈、後車
    殼破損、排氣管凹陷，足生損害於丙○○。嗣經丙○○記下
    車號報警處理，循線查獲乙○○，始悉上情。
二、案經丙○○訴由嘉義縣警察局民雄分局報請臺灣嘉義地方法
    院檢察署檢察官偵查起訴。
    理  由
一、訊據被告乙○○固坦承於上開時、地，駕駛自小客車，與騎
    乘機車之告訴人丙○○發生碰撞，惟矢口否認有傷害之犯行
    ，辯稱：因為開車行經該處時，告訴人突然將停在路旁之機
    車推出車道，其閃避不及，才發生碰撞，並無傷害故意，且
    告訴人與被告互相認識，才剛剛發生爭執，因見告訴人跌入
    農田後有爬起來，怕又起衝突，才開車離去，並非為了脫免
    刑事責任，或不對告訴人加以救護而逃逸云云。然查：
（一）被告於前揭時地駕駛小客車，撞擊告訴人機車後方，造成
      人車向前滑行，再撞路旁樹木，告訴人掉入農田內等情；
      業經告訴人指稱：「（接聽電話多久，才被撞到？）沒有
      1分鐘，被告就從後面追撞到我。（你人和機車是否倒地
      ？）我人掉到右邊水溝旁的農地，手擦撞到水泥。（田地
      與道路高低差？）30公分。（何時看到撞你的車子車牌？
      ）我爬起來的時候看到，因為被告有停車，向我嗆聲。」
      等語明確（見本院94年12月15日審判筆錄），並有交通事
      故現場圖及調查報告表（一）（二）、現場照片5張在卷
      可參（見警卷第9-12、15-17頁）。
（二）被告抗辯當時是告訴人故意將機車推向車道，其閃避不及
      才發生碰撞云云。然告訴人機車車損位置為後側，該機車
      之後車燈、方向燈破損，排氣管凹陷等情，業經本院於94
      年12月16日至告訴人家中勘驗上開機車車損情形明確，有
      勘驗筆錄及車損照片5張附卷可稽。若是告訴人刻意將原
      停在路旁之機車推向車道，則機車受損情形必然較為嚴重
      ，不可能如照片所示，只是後方凹陷損壞。又本院於勘驗
      現場時請被告當場模擬告訴人推出機車之情形，但在1手
      持手機，僅以1手施力之情形下，被告亦無法順利將機車
      推出。再者，若告訴人確實如被告所抗辯：當時是1手持
      手機、人站在機車右側，見到被告所駕之小客車駛來，隨
      即將其機車推出車道云云；則告訴人為防免自身因機車遭
      受撞擊後，再衝撞其身體而受傷，必然是將機車用力、遠
      遠推出，機車絕無可能僅車尾受損。況告訴人若刻意將其
      機車推向被告駕駛之自小客車，必然可預知將造成機車嚴
      重毀損之結果，對告訴人而言並無利益可言，顯見被告上
      開抗辯並不合理，實難令人信為真實。
（三）證人甲○○即「建鑫汽車回收行」之老闆到庭證稱：「（
      93年8月31日下午，有很多人在你的材料行聊天，是否後
      來告訴人與被告有發生糾紛？）有。（離開情形？）兩個
      都口氣不好，丙○○先走，我因為怕他們再吵架，要被告
      也趕快走。（是否有打架？）我沒有注意。是後來聽說丙○○打被告。（是否有聽說被告打丙○○？）沒有。（為
      何起衝突？）我當時不知道，後來才有聽說，因為我當時
      喝的有點醉，坐在旁邊。他們打架我有看到，我有幫忙拉
      開，是丙○○打被告。（當時丙○○離開時，身上是否受
      有傷勢？）沒有。」等語（見本院94年12月15日審判筆錄
      ）。然告訴人確實受有「前臂挫傷18公分乘7公分、左前
      臂挫傷2乘3公分、胸部鈍挫傷」之傷害等情，有和順興醫
      院診斷證明書、該院94年11月4日回函及所附病歷資料在
      卷可稽（見警卷第8、9頁，本院卷），再依診斷證明書及
      病歷記載之應診日期為：『93年8月31日』，而上開診斷
      證明書及病歷資料為案外人何永順醫師所開具及填載，衡
      諸該醫師與被告及告訴人間並無特殊情仇，自無甘冒刑責
      而偽開傷單之理，是堪認上開診斷證明書及病歷為實在。
      被告與告訴人在「建鑫汽車回收行」發生爭執時，被告並
      未毆打告訴人，業經證人甲○○證述明確，告訴人亦無受
      傷，是告訴人93年8月31日所受之「右前臂挫傷18 公分乘
      7公分、左前臂挫傷2乘3公分、胸部鈍挫傷」等傷害，當
      係因本件碰撞所造成無疑。
（四）被告抗辯：依告訴人離開「建鑫汽車回收行」之方向，其
      等理應不會在路上相遇，是告訴人刻意將機車停在該處等
      候被告，要製造車禍云云。惟證人甲○○證稱：「（你是
      否叫被告走怎樣的路線？）我看見丙○○從那個方向走，
      所以要被告從反方向走。（是否有眼見丙○○離開？）有
      。（被告回去他家，是否會經過事故地點？）好幾條路都
      可以走。（被告要離開時，丙○○是否已經先走了？）是
      。」等語。可見，告訴人既係先於被告離開「建鑫汽車回
      收行」，又未看見被告離開，如何能夠確定被告會在告訴
      人離開後必然隨即駕車離去，而刻意站在案發處等待？顯
      然，被告之辯詞，極不合理。
（五）另被告抗辯：警卷內現場照片（見警卷第15頁）應為事後
      補拍，事故現場並非如告訴人所指位置云云；然查，告訴
      人機車目前仍毀損無法發動，業經本院於94年12月16日勘
      驗時確認，警卷內照片清楚拍攝機車倒地情形，若警員係
      於事後補拍，亦無可能如此耗費心力，將無法騎乘之上開
      機車運往該處後，重新布置現場，再加以拍攝之理。被告
      之抗辯，顯然僅是卸責之詞。又經本院到場勘驗比對警卷
      內照片上路樹及建築物之位置後，確認案發地點為告訴人
      所指位置無疑。而現場道路狀況，詳如本院勘驗筆錄附圖
      及警察提出之道路交通事故現場圖所示，告訴人離開「建
      鑫汽車回收行」後返家途中，行經該處，並無任何刻意繞
      路或不合理之處。被告抗辯告訴人刻意繞行到該處後，【
      復將車頭調轉方向】（見本院94年12月16日勘驗筆錄第4
      頁），與一般情形刻意堵人時，必然將車頭面向該人行進
      方向之情狀相互違背，反顯出被告之辯解無法令人採信。
（六）再者，告訴人指稱：「（何時看到撞你的車子的車牌？）
      我爬起來的時候看到，因為被告有停車，向我嗆聲。（你
      當時被撞時，車子是直接倒下還是還有滑行？）機車撞到
      前面的樹木，我人坐在機車上，也撞到樹木，才摔落田地
      。（被告車窗搖下來跟你說話說多久？）他說：『幹，你
      沒死，好狗命，事情還沒完。』」等語（見本院94年12月
      15日審判筆錄），且本案現場道路路面寬度約有6公尺，
      有道路交通事故現場圖、現場照片可參，被告駕車行經該
      處，縱然告訴人機車暫停路旁，只要稍微靠左行駛，即可
      順利通過，並無不慎發生碰撞之可能，顯見被告是因先前
      發生爭執，心有不甘，在返家途中巧遇告訴人停車路旁，
      乃基於傷害及毀損之犯意，趁其不備，自告訴人機車後方
      輕輕碰撞，欲警告告訴人，否則被告豈有在碰撞後復停車
      ，揚言『幹，你沒死，好狗命，事情還沒完。』等語，才
      將車輛駛離之理。又小客車為具有相當動力之車輛，若是
      猛力衝撞人體，足以使人致命，而告訴人之機車遭被告車
      輛碰撞處受損情形並非嚴重，若被告有致告訴人於死之意
      ，必然用力衝撞，機車車損會較為嚴重，是依被告車輛當
      時衝撞之力道可以推知，被告僅是基於傷害及毀損機車之
      犯意甚明。
二、核被告所為，係犯刑法第277條第1項之傷害罪及同法第354
    條之毀損罪；其所犯傷害罪及毀損罪係一行為觸犯2罪名，
    為想像競合犯，依刑法第55條規定，應從較重之傷害罪論處
    。再按駕駛動力交通工具肇事，致人死傷而逃逸者，處6月
    以上5 年以下有期徒刑，刑法第185條之4固有明文，惟該條
    文之立法目的在維護交通安全，加強救護，減少被害人之死
    傷，促使駕駛人於肇事後，能對被害人即時救護，故不問駕
    駛人就事故之發生有無過失，倘駕駛人於肇事後明知被害人
    有死傷，仍未對被害人即時救護，即應擔負是項罪責，又犯
    此罪之行為人，其逃逸之目的乃在規避肇事責任。而本件被
    告乃基於傷害及毀損之犯意，刻意駕車衝撞告訴人機車車尾
    ，並非一般交通事故，自與上開法條所規範之立法目的在維
    護交通安全、加強救護之情形不合。且告訴人於碰撞發生後
    跌落路旁農田，隨即站立起身察看，此時被告尚且向告訴人
    揚言：「事情還沒完」等語，顯然被告無從知悉告訴人是否
    受傷，告訴人亦明確知道駕車之人為被告，是故，被告縱將
    車輛先行駛離，亦非意圖規避責任，與上開法條規範之情形
    有別。公訴人起訴時雖係就過失傷害及肇事逃逸之犯行提起
    公訴，然業經公訴人於本院95年1月4日審判期日論告時，變
    更起訴之犯罪事實及法條為傷害及毀損罪，是本院僅就傷害
    及毀損部分予以審判，附此敘明。爰審酌被告雖無前科，有
    臺灣高等法院被告前案紀錄表附卷可稽，卻因與告訴人發生
    爭執在先，即心有不甘，駕車衝撞停放在路旁之告訴人機車
    ，將造成如何之傷害結果，被告亦無法明確預期，仍執意為
    之，顯見其對他人生命、身體法益之輕忽，犯後不僅否認犯
    行，且飾詞狡辯，態度非佳，毫無悔意等一切情狀，量處如
    主文所之刑，並諭知易科罰金之折算標準，以示懲儆。
據上論斷，應依刑事訴訟法第299條第1項前段，刑法第277條第1
項、第354條、第55條、第41條第1項前段，罰金罰鍰提高標準條
例第1條前段、第2條，判決如主文。
本案經檢察官王振名到庭執行職務
中    華    民    國    95    年    1    月     18    日
                  刑事第二庭   審判長  法  官  夏金郎
                                       法  官  盧鳳田
                                       法  官  洪嘉蘭
上列正本證明與原本無異。
如不服本判決，應於判決送達後10日內向本院提出上訴狀（應附
繕本）。告訴人或被害人如對於本判決不服者，應具備理由請求
檢察官上訴，其上訴期間之計算係以檢察官收受判決正本之日期
為準。
中    華    民    國    95    年    1     月    18    日
                                       書記官  吳明蓉
附錄法條：
中華民國刑法第277條第1項
傷害人之身體或健康者，處 3 年以下有期徒刑、拘役或 1 千元
以下罰金。
中華民國刑法第354條
毀棄、損壞前二條以外之他人之物或致令不堪用，足以生損害於
公眾或他人者，處2年以下有期徒刑、拘役或500元以下罰金。


司法院資訊處製作；財團法人民間司法改革基金會備份。
